臺灣高等法院刑事判決　　　　　　　　　　　　　　九十一年度上訴字第一五三號
　　上　訴　人
　　即　被　告　 乙○○
　　　　　　　　 丙○○
　　共　　　同
　　指定辯護人　本院甲○
右列被告因違反毒品危害防制條例案件，不服臺灣板橋地方法院九十年度訴字第五一
七號，中華民國九十年九月四日及九十年十一月三十日第一審判決，（起訴案號：臺
灣板橋地方法院檢察署八十九年度偵字第二五九五號、九十年度偵緝字第三一六號）
，本院判決如左：
    主  文
上訴駁回。
    事  實
一、乙○○曾於民國（下同）八十五年間，因違反麻醉藥品管理條例案件，經臺灣板
    橋地方法院判處有期徒刑三月確定，甫於八十五年十一月二十八日以易科罰金執
行完畢，丙○○於曾於八十六年間，因違反藥事法案件，經臺灣板橋地方法院判
    處有期徒刑五月確定，甫於八十八年十月十二日執行完畢，二人詎均猶不知悔改
    。乙○○基於販賣第二級毒品安非他命之犯意，於八十九年一月二十五日晚間十
    一時許，在揚哲誌臺北縣五股鄉○○路○段一四九巷二一之四號十六樓居所內，
    向丙○○表示急需調取第二級毒品安非他命以供販賣他人，揚哲誌斯時適有一真
    實姓名年籍不詳綽號「呆董」之成年男子電詢丙○○是否需購買安非他命，丙○
    ○乃基於幫助乙○○販賣第二級毒品安非他命以營利之犯意，代為向「呆董」接
    洽販入第二級毒品安非他命事宜，俟雙方洽定交易細節（即購買價值新臺幣〈下
    同〉一萬五千元之第二級毒品安非他命）後，「呆董」即持第二級毒品安非他命
    一包（淨重十六‧九九二六公克）赴上開丙○○住處內，將該等安非他命交予乙
    ○○收受，同時丙○○並向「呆董」借得電子秤一個交予乙○○用以分裝第二級
    毒品安非他命，藉以幫助乙○○販賣第二級毒品安非他命，乙○○思以每零點五
    公克一千元之價格販賣他人以營利，惟乙○○尚未及付款，「呆董」即因故先行
    離去。嗣於當日晚間十一時五十分許，乙○○駕車搭載丙○○行經臺北縣蘆洲市
    ○○路三八六巷內之際，為警據報攔檢查獲，並扣得乙○○甫經由丙○○幫助所
    販入之上開第二級毒品安非他命（原分裝為若干包，淨重計十六‧九九二六公克
    ，嗣經警合裝為一包，驗後淨重為十六‧九一四七公克）、上開電子秤一個及乙
    ○○尚未及給付予「呆董」之價款現金一萬五千元。及自丙○○身上查獲其施用
    之第二級安非他命二包（驗前淨重Ｏ‧九八九四公克，驗後淨重Ｏ‧九六三七公
    克）。
二、案經臺北市政府警察局大安分局報請臺灣板橋地方法院檢察署檢察官偵查起訴。
    理  由
一、上訴人即被告乙○○經傳未於審判期日到庭，惟據其於本院調查時供述，及上訴
    人即被告揚哲誌均不諱言於右揭時地經查獲安非他命及電子秤之事實，惟均矢口
    否認有何販賣、幫助販賣第二級毒品安非他命犯行，乙○○辯稱：當天是丙○○
    打電話請渠載他去他女友處，路上碰到「呆董」，上車稱因缺錢，問渠等是否多
    買一點安非他命，渠乃與楊哲哲誌各出資五千元買安非他命供二人一起施用，渠
    交五千元給揚哲誌，由丙○○交付予呆董，並無販賣安非他命情事云云；丙○○
    則辯稱：渠僅係請乙○○載渠要去女友家，途中被查獲時，安非他命及一萬五千
    元是在乙○○身上查扣，電子秤雖在渠身上外套查獲，但所穿外套非渠所有，不
    知口袋內有何東西，僅散落在車上之一點點安非他命是渠的，至警訊時係應乙○
    ○請求始供稱另有「呆董」其人，其實「呆董」就是乙○○本人，渠確無販賣或
    幫乙○○安非他命云云。
二、惟查：
  (一)右揭事實，業據被告乙○○於警訊時供稱：安非他命是八十九年元月二十五日二
    十三時剛以一萬五千元向丙○○購買的，錢尚未付，購買安非他命是再以每Ｏ、
    五公克一千元賣給他人，被查扣之一萬五千元是要付給丙○○安非他命的錢，大
    包安非他命及分裝袋是渠所有，而電子秤及二包安非他命則屬丙○○所有等語（
    參見偵查卷第八頁背面及第九頁），核與同案被告丙○○於警訊時供稱：乙○○
    於八十九年元月二十五日二十三時許到我住處找我，表示有人欲向其購買安非他
    命，但他手頭上沒有貨，請我幫他調，剛好有一名綽號『呆董』的男子（年籍不
    詳）打電話給我，問我要不要安非他命，我便向『呆董』調了一萬五千元的安非
    他命給乙○○，該綽號『呆董』的男子，我是在五股成泰路的電動玩具店認識的
    ，我無法主動與其聯絡，都是『呆董』主動打電話向我兜售，安非他命是『呆董
    』送到我家去的，警方在我身上查獲之安非他命是乙○○贈予我的，電子秤是我
    向『呆董』借來供乙○○分裝安非他命用的、警方在乙○○身上查獲一萬五千元
    是他打算用來付安非他命的錢，但是『呆董』把安非他命送來後人就走了，所以
    錢還在乙○○身上等語（參見偵查卷第六頁背面至第七頁背面）相符，並經證人
    即執行本件查緝任務之臺北市政府警察局大安分局瑞安派出所警員朱志明、王台
    富、徐文德、張鴻鼎於臺灣板橋地方法院調查時分別到庭一致結證屬實，且有扣
    案之第二級毒品安非他命一包（驗前淨重一六、九九二六公克、驗後淨重一六、
    九一四七公克）電子秤一個、分裝袋二十個、現金一萬五千元及卷附之憲兵司令
    部刑事鑑識中心九十年四月二十六日（九０）綱得字第０五四八七號鑑驗通知書
    一份可資佐證（見偵查卷第二十三頁、原審卷第五十八頁）。
  (二)至丙○○及乙○○二人嗣自偵查初訊時起迄本院調查、審理時止，雖一再辯稱彼
    等並無販賣第二級毒品安非他命行為云云，然依另關於如彼等自偵查初訊時起迄
    本院調查、審理時止供述之內容觀之，其各自供述之情節非但前後不一，彼此間
    供述之內容亦迴然有別，丙○○甚至於原審及本院調查時反覆改稱：無「呆董」
    此人，「呆董」就是乙○○本人，因他現在緩刑中，怕被警察知道有賣安非他命
    情形，故於查獲時，叫我這樣講；又稱乙○○也認識「呆董」，但不知住何處，
    只知他常去之處等語（參原審卷第三二頁、本院卷第四五頁、第八六頁），乙○
    ○則稱：不認識「呆董」，但他在電動玩具店出入，曾向「呆董」買過一、二次
    安非他命等語（見同上卷第四六頁）；另關於乙○○與「呆董」交易之情節，乙
    ○○於本院調查時供稱：「我們各出五千元，但錢我交給丙○○，再由他交給呆
    董的。」（參同上卷第三七頁），丙○○則稱：「我們二人一起將安非他命裝成
    一包，呆董是把安非他命交給乙○○，錢是乙○○交給呆董的，錢是我們每人出
    五千元。錢是呆董一人各自跟我們收五千。」（參同上卷第四二頁），則彼等此
    部分供詞相互矛盾，實不足採，復參諸乙○○與丙○○嗣於偵、審中，對於警方
    查扣之上開第二級毒品安非他命及電子秤等證物，一再相互推諉為對方所有之物
    ，而彼等先前於警訊時之供詞，非但互核相符，更與警方所查扣之上開第二級毒
    品安非他命、電子秤、分裝袋、現金等客觀物證相符，益見丙○○及乙○○先前
    於警訊時自白之情節確與事實相符，堪信為真實，其嗣於偵、審中翻異前供所為
    之辯解，則顯屬事後圖卸推托之詞，要無足採。綜上所述，本件事證已臻明確，
    被告犯行均堪予認定。
三、按販賣毒品罪，並不以販入之後復行賣出為構成要件，苟以營利為目的，將毒品
    購入或將之賣出，有一於此，其犯罪即告成立，最高法院八十八年度台上字第三
    八九八號、第四七一五號判決參照，核乙○○所為，係犯毒品危害防制條例第四
    條第二項之販賣第二級毒品罪，丙○○所為，係犯刑法第三十條第一項、毒品危
    害防制條例第四條第二項之幫助販賣第二級毒品罪，公訴人雖認被告丙○○所為
    係涉犯販賣第二級毒品罪嫌，惟本件被告丙○○僅係代同案被告乙○○向「呆董
    」調取第二級毒品安非他命以供販賣，已如上述，其既非自身以賣主地位販售第
    二級毒品安非他命，自難認其成立販賣第二級毒品罪責，公訴人逕論以販賣第二
    級毒品罪嫌，容有誤會，惟其論罪既仍屬同一法條之範疇，乃無庸變更其起訴法
    條，併此敘明。其等持有第二級毒品安非他命之低度行為，分別為販賣、幫助販
    賣第二級毒品安非他命之高度行為所吸收，均不另論罪。又查乙○○曾於八十五
    年間，因違反麻醉藥品管理條例案件，經臺灣板橋地方法院判處有期徒刑三月確
    定，於八十五年十一月二十八日執行完畢，丙○○曾於八十六年間，因違反藥事
    法案件，經同法院判處有期徒刑五月確定，於八十八年十月十二日執行完畢，各
    有臺灣高等法院檢察署刑案紀錄簡覆表一紙在卷足憑，其於有期徒刑執行完畢五
    年內再犯本件有期徒刑以上之本罪，為累犯，均應依刑法第四十七條規定加重其
    刑。
四、公訴意旨另以：被告乙○○意圖營利，並基於販賣第二級毒品之概括犯意，自八
    十九年一月間某日起至同年月二十五日止（不含上開事實欄所示之行為），在不
    詳地點，連續多次販賣第二級毒品安非他命予不特定人，因認被告涉有此部分販
    賣第二級毒品罪嫌云云。經查：公訴人認被告乙○○涉有此部分販賣第二級毒品
    罪嫌，無非以被告乙○○於警訊時之自白為據，按被告之自白不能做為犯罪之唯
    一證據，仍應調查其他必要之證據，以查其是否與事實相符，刑事訴訟法第一百
    五十六條第二項定有明文。查被告乙○○嗣於偵查中、原審及本院調查、審理時
    既迭次堅陳其並未販賣安非他命予他人等語，且被告於警訊時除泛稱其自八十九
    年一月十日左右開始販賣安非他命外，對於販賣安非他命之時間、次數、價格、
    對象、過程等重要關鍵細節，無一得以具體供述其內容，而同案被告丙○○及扣
    案之第二級毒品安非他命、電子秤、現金等物，又無一足資佐證被告乙○○上述
    於警訊時之自白，此益徵被告乙○○此部分自白容與事實有間，則其先前於警訊
    時自白之情節自難謂與事實相符，自難僅憑此等具有重大瑕疵之單一自白遽認其
    涉有販賣第二級毒品重罪，此外復查無其他積極、確切之證據足以證明被告乙○
    ○涉有公訴人所指之此部分販賣第二級毒品犯行，本應為無罪之諭知，惟公訴意
    旨既認此部分與前揭起訴論罪部分具有連續犯之裁判上一罪關係，爰不另為無罪
    之諭知。
五、原審本同上之見解，適用毒品危害防制條例第四條第二項、第十八條第一項前段
    ，刑法第十一條前段、第三十條、第四十七條、第三十八條第一項第二款規定，
    並審酌乙○○為貪圖不法私利，竟恣意販入供販賣營利，非但助長毒品擴散、戕
    害國民健康，亦嚴重危害社會治安，揚哲誌恣意接受友人乙○○請託，代為調取
    毒品供乙○○販賣營利；此外，復參酌其二人犯罪之動機、目的、手段及犯罪後
    猶飾詞矯辯態度不佳等一切情狀，量處乙○○有期徒刑柒年貳月，揚哲誌依幫助
    犯規定，量處有期徒刑參年拾月。扣案之第二級毒品安非他命一包（驗後淨重十
    六‧九一四七公克），係查獲之毒品且係乙○○甫經由丙○○幫助所販入之毒品
    ，與本案顯具有高度關連性，爰依毒品危害防制條例第十八條第一項前段規定宣
    告沒收銷燬。扣案之現金新台幣壹萬伍千元、分裝袋二十個（原審漏未沒收，應
    予補正），均係乙○○所有，分別為尚未及給付予「呆董」之購買毒品價金，及
    供犯罪所用、預備之物，依刑法第三十八條第一項第二款規定宣告沒收。另扣案
    之電子秤一個，係揚哲誌向「呆董」借得供乙○○分裝毒品所用者，業據揚哲誌
    於警訊時供明在卷，且本件並無其他積極事證足資證明該電子秤係屬揚哲誌所有
    之物，爰不予宣告沒收；另自揚哲誌身上查獲之第二級毒品安非他命二包（驗前
    淨重Ｏ‧九八九四公克，驗後淨重Ｏ‧九六三七公克），係被告揚哲誌自行施用
    ，業據被告供稱在卷，另由臺灣板橋地方法院檢察署檢察官偵辦，核與本案無涉
    ，不予沒收，附此敘明。核原判決認事用法並無不合，量刑亦甚妥適，被告二人
    空言否認，指摘原判決不當，為無理由，均應予駁回。
六、被告乙○○經合法傳喚，無正當理由不到庭，爰不待其陳述，逕行判決。
據上論斷，應依刑事訴訟法第三百六十八條、第三百七十一條，判決如主文。
本案經檢察官陳維練到庭執行職務
中      華      民      國    九十一    年      四      月     十八     日
                                    臺灣高等法院刑事第一庭
                                        審判長法  官  李  助  相
                                              法  官  黃  聰  明
                                              法  官  魏  新  國
右正本證明與原本無異。
如不服本判決應於收受送達後十日內向本院提出上訴書狀，其未敘述上訴之理由者並
得於提起上訴後十日內向本院補提理由書（均須按他造當事人之人數附繕本）。
                                              書記官  賴  淑  真
中      華      民      國    九十一    年      四     月     十九      日
附錄本案論罪科刑法條
毒品危害防制條例第四條
製造、運輸、販賣第一級毒品者，處死刑或無期徒刑；處無期徒刑者，得併科新台幣
一千萬元以下罰金。
製造、運輸、販賣第二級毒品者，處無期徒刑或七年以上有期徒刑，得併科新台幣七
百萬元以下罰金。
製造、運輸、販賣第三級毒品者，處五年以上有期徒刑，得併科新台幣五百萬元以下
罰金。
製造、運輸、販賣專供製造或施用毒品之器具者，處一年以上七年以下有期徒刑，得
併科新台幣一百萬元以下罰金。
前四項之未遂犯罰之。
